臺灣高雄地方法院民事裁定　九十一年整字第一號
　　聲　請　人　戊ｏ○○
　　　　　　　　甲Ｆ○
　　　　　　　　甲Ｋ○○
　　　　　　　　甲Ｄ○
　　　　　　　　戊戊○
　　　　　　　　甲Ｕ○
　　　　　　　　甲Ｈ○
　　　　　　　　甲ｅ○
　　　　　　　　甲Ｔ○
　　　　　　　　甲Ｒ○
　　　　　　　　甲Ｓ○
　　　　　　　　甲Ｑ○
　　　　　　　　甲Ｚ○○
　　　　　　　　丁Ｒ○
　　　　　　　　丁Ｉ○○
　　　　　　　　甲Ｅ○
　　　　　　　　丙丙○
　　　　　　　　丙甲○
　　　　　　　　丙乙○
　　　　　　　　甲宇○
　　　　　　　　甲ｘ○
　　　　　　　　戊丙○○
　　　　　　　　甲天○
　　　　　　　　乙ｙ○
　　　　　　　　丙己○
　　　　　　　　丙戊○
　　　　　　　　戊玄○
　　　　　　　　乙ｃ○
　　　　　　　　戊Ａ○
　　　　　　　　丙Ｎ○
　　　　　　　　戊ｋ○
　　　　　　　　甲Ｂ○
　　　　　　　　乙ｔ○
　　　　　　　　丁巳○
　　　　　　　　戊Ｄ○○
　　　　　　　　戊Ｂ○
　　　　　　　　甲戌○
　　　　　　　　巳○○
　　　　　　　　甲Ｇ○
　　　　　　　　甲ｏ○
　　　　　　　　甲Ｐ○
　　　　　　　　甲Ｉ○
　　　　　　　　戊Ｉ○
　　　　　　　　Ｃ○○
　　　　　　　　甲ｐ○
　　　　　　　　丙○
　　　　　　　　甲Ｙ○○
　　　　　　　　丙丁○
　　　　　　　　丙酉○○
　　　　　　　　癸○○
　　　　　　　　卯○○○
　　　　　　　　午○○
　　　　　　　　酉○○
　　　　　　　　Ｉ○○
　　　　　　　　申○○
　　　　　　　　甲壬○
　　　　　　　　ｚ○○
　　　　　　　　ｙ○○
　　　　　　　　乙Ｉ○
　　　　　　　　ｏ○○
　　　　　　　　ｎ○○○
　　　　　　　　ｘ○○
　　　　　　　　丙Ｚ○
　　　　　　　　戊壬○
　　　　　　　　甲辛○
　　　　　　　　甲ｆ○○
　　　　　　　　丁戊○
　　　　　　　　丁卯○
　　　　　　　　戊ｖ○○
　　　　　　　　戊ｓ○
　　　　　　　　戊ｔ○
　　　　　　　　戊ｒ○
　　　　　　　　戊Ｕ○
　　　　　　　　ｑ○○
　　　　　　　　甲午○
　　　　　　　　ｌ○○
　　　　　　　　甲甲○
　　　　　　　　乙甲○
　　　　　　　　戊Ｎ○○
　　　　　　　　乙ｆ○
　　　　　　　　丁甲○
　　　　　　　　乙ｄ○
　　　　　　　　乙ｅ○
　　　　　　　　戊寅○
　　　　　　　　戊Ｌ○
　　　　　　　　丙Ｔ○
　　　　　　　　乙Ｂ○
　　　　　　　　甲亥○
　　　　　　　　丁Ａ○
　　　　　　　　丁Ｕ○○
　　　　　　　　戊ｅ○
　　　　　　　　乙ｕ
　　　　　　　　甲ｎ○
　　　　　　　　乙Ｒ○
　　　　　　　　乙Ｎ○
　　　　　　　　乙Ｐ○
　　　　　　　　乙Ｃ○
　　　　　　　　丁Ｍ○
　　　　　　　　戊ｊ○
　　　　　　　　Ｍ○○
　　　　　　　　Ｋ○○
　　　　　　　　Ｎ○○
　　　　　　　　Ｌ○○
　　　　　　　　Ａ○
　　　　　　　　戊ｂ○
　　　　　　　　戊卯○○
　　　　　　　　戊巳○
　　　　　　　　ｅ○○
　　　　　　　　丙Ｇ○
　　　　　　　　Ｗ○○
　　　　　　　　丙辛○
　　　　　　　　甲○○
　　　　　　　　戊ｆ
　　　　　　　　甲寅○
　　　　　　　　丙ｖ○
　　　　　　　　乙Ａ○○
　　　　　　　　Ｄ○○
　　　　　　　　黃○○○
　　　　　　　　Ｅ○○
　　　　　　　　乙Ｘ○
　　　　　　　　乙Ｙ○○
　　　　　　　　乙辰○○
　　　　　　　　乙Ｋ○
　　　　　　　　乙卯○
　　　　　　　　戊ｙ○
　　　　　　　　丁Ｈ○
　　　　　　　　戊ｘ○○
　　　　　　　　丁宙○○
　　　　　　　　丁地○
　　　　　　　　丁酉○
　　　　　　　　丁ｙ○
　　　　　　　　丁ｘ○
　　　　　　　　宙○○○
　　　　　　　　ｄ○○
　　　　　　　　丙Ｙ○
　　　　　　　　ｊ○○
　　　　　　　　ｆ○○○
　　　　　　　　ｇ○○
　　　　　　　　ｉ○○
　　　　　　　　ｈ○○
　　　　　　　　丁ｏ
　　　　　　　　丙ｑ○
　　　　　　　　丙ｄ○○
　　　　　　　　丙ｐ○
　　　　　　　　丙ｍ○
　　　　　　　　丙ｎ○
　　　　　　　　丙ｏ○
　　　　　　　　丙ｉ○
　　　　　　　　丁黃○
　　　　　　　　丙ｈ○
　　　　　　　　丁丁○
　　　　　　　　丙ｘ○
　　　　　　　　乙Ｇ○
　　　　　　　　寅○○
　　　　　　　　乙ｒ○○
　　　　　　　　乙Ｚ○○
　　　　　　　　乙○○○
　　　　　　　　戊ｇ○
　　　　　　　　甲辰○
　　　　　　　　丁ｖ○
　　　　　　　　丁ｚ○○
　　　　　　　　乙亥○
　　　　　　　　甲ｈ○
　　　　　　　　丙ｇ○
　　　　　　　　戊Ｍ○
　　　　　　　　甲ｚ○
　　　　　　　　丁ｃ○
　　　　　　　　戊ａ○
　　　　　　　　丁ｑ○○
　　　　　　　　甲己○
　　　　　　　　Ｒ○○
　　　　　　　　甲玄○
　　　　　　　　甲ｌ○○
　　　　　　　　甲Ｗ○
　　　　　　　　戊午○
　　　　　　　　未○○
　　　　　　　　戊ｌ○
　　　　　　　　丁寅○
　　　　　　　　戊Ｗ○
　　　　　　　　天○○
　　　　　　　　戊辛○
　　　　　　　　乙乙○
　　　　　　　　丑○○
　　　　　　　　Ｂ○○
　　　　　　　　辰○○
　　　　　　　　丁ａ○
　　　　　　　　乙ｗ○
　　　　　　　　丁ｐ○
　　　　　　　　丙卯○
　　　　　　　　甲ｔ○
　　　　　　　　丁ｂ○
　　　　　　　　丙地○
　　　　　　　　丁ｓ○
　　　　　　　　戊Ｚ○
　　　　　　　　戊辰○○
　　　　　　　　丁Ｋ○
　　　　　　　　戊Ｘ○
　　　　　　　　丁天○
　　　　　　　　甲未○
　　　　　　　　乙宙○
　　　　　　　　丙黃○
　　　　　　　　乙地○
　　　　　　　　乙Ｑ○
　　　　　　　　子○○
　　　　　　　　丁丙○○
　　　　　　　　戊○○
　　　　　　　　己○○
　　　　　　　　甲Ｊ○
　　　　　　　　甲ｍ○
　　　　　　　　Ｈ○○
　　　　　　　　甲Ｖ○
　　　　　　　　丁己○
　　　　　　　　丁庚○
　　　　　　　　丙ｔ○○
　　　　　　　　丁辛○
　　　　　　　　戊乙○
　　　　　　　　庚○○
　　　　　　　　丙ｂ○
　　　　　　　　戊Ｓ○
　　　　　　　　乙Ｈ○
　　　　　　　　乙Ｄ○
　　　　　　　　戊Ｈ○○
　　　　　　　　戊宙○
　　　　　　　　甲黃○
　　　　　　　　戊酉○
　　　　　　　　戊申○
　　　　　　　　丙癸○
　　　　　　　　乙Ｏ○○
　　　　　　　　Ｐ○○
　　　　　　　　Ｑ○○
　　　　　　　　乙ｘ○
　　　　　　　　乙ｇ○
　　　　　　　　丁申○
　　　　　　　　乙辛○○
　　　　　　　　乙宇○
　　　　　　　　丙ｆ○○
　　　　　　　　甲ｕ○
　　　　　　　　甲ｙ○
　　　　　　　　甲ｖ○
　　　　　　　　丙Ｍ○
　　　　　　　　戊ｈ○
　　　　　　　　甲丑○
　　　　　　　　ｔ○○
　　　　　　　　甲子○
　　　　　　　　Ｊ○○○
　　　　　　　　丙ａ○
　　　　　　　　Ｖ○○
　　　　　　　　丁Ｙ○
　　　　　　　　丙戌○
　　　　　　　　乙天○
　　　　　　　　甲卯○
　　　　　　　　ｗ○○
　　　　　　　　ｓ○○
　　　　　　　　ｕ○○
　　　　　　　　ｖ○○
　　　　　　　　ｍ○○
　　　　　　　　甲申○
　　　　　　　　丙丑○
　　　　　　　　丙子○
　　　　　　　　丙Ｅ○
　　　　　　　　乙ｚ○
　　　　　　　　丁ｈ○
　　　　　　　　丁ｇ○
　　　　　　　　ａ○○
　　　　　　　　甲乙○
　　　　　　　　ｒ○○
　　　　　　　　戊癸○
　　　　　　　　乙丙○
　　　　　　　　丁ｉ○
　　　　　　　　乙黃○
　　　　　　　　甲丙○
　　　　　　　　甲Ｍ○
　　　　　　　　甲Ｏ○
　　　　　　　　甲Ｎ○
　　　　　　　　甲地○
　　　　　　　　丁Ｘ○
　　　　　　　　丁ｆ○
　　　　　　　　戊ｍ○
　　　　　　　　戊ｕ○
　　　　　　　　丙Ｖ○
　　　　　　　　丙Ｘ○○
　　　　　　　　丙Ｗ○
　　　　　　　　乙Ｗ○
　　　　　　　　戊黃○
　　　　　　　　丙壬○
　　　　　　　　丁未○
　　　　　　　　丁Ｄ○
　　　　　　　　甲庚○
　　　　　　　　丙申○
　　　　　　　　戊Ｇ○○
　　　　　　　　丙Ｏ○
　　　　　　　　丁Ｖ○○
　　　　　　　　丁Ｗ○
　　　　　　　　丙Ｑ○
　　　　　　　　丙Ｓ○
　　　　　　　　丙Ｊ○
　　　　　　　　丙Ｉ○
　　　　　　　　丙Ｐ○
　　　　　　　　戊己○
　　　　　　　　甲ａ○
　　　　　　　　丁壬○
　　　　　　　　乙Ｔ○
　　　　　　　　甲Ａ○○
　　　　　　　　乙ａ○
　　　　　　　　丁Ｅ○
　　　　　　　　甲宙○
　　　　　　　　丙Ｈ○○
　　　　　　　　戊Ｋ○
　　　　　　　　戊Ｊ○
　　　　　　　　戊Ｒ○
　　　　　　　　丙天○
　　　　　　　　丙ｓ○
　　　　　　　　壬○○
　　　　　　　　辛○○
　　　　　　　　亥○○○
　　　　　　　　戌○○
　　　　　　　　乙ｖ○
　　　　　　　　乙ｂ○
　　　　　　　　甲酉○
　　　　　　　　丁Ｓ
　　　　　　　　乙Ｌ○
　　　　　　　　戊丑○
　　　　　　　　丙Ｃ○
　　　　　　　　丁玄○○
　　　　　　　　丙宙○
　　　　　　　　戊ｗ○
　　　　　　　　丁ｄ○
　　　　　　　　甲ｋ○
　　　　　　　　甲ｊ○
　　　　　　　　甲ｃ○
　　　　　　　　甲ｉ○
　　　　　　　　戊ｉ○
　　　　　　　　Ｙ○○
　　　　　　　　戊子○
　　　　　　　　丙亥○
　　　　　　　　丁午○
　　　　　　　　丙午○
　　　　　　　　丁戌○
　　　　　　　　丁Ｂ○
　　　　　　　　丁子○
　　　　　　　　丙ｙ○
　　　　　　　　丁辰○○
　　　　　　　　丙ｌ○
　　　　　　　　丙ｋ○
　　　　　　　　丁丑○
　　　　　　　　丙ｊ○
　　　　　　　　丙Ｌ○
　　　　　　　　丙Ｋ○
　　　　　　　　戊ｄ○
　　　　　　　　丙Ｒ○
　　　　　　　　乙戊○
　　　　　　　　乙Ｆ○
　　　　　　　　丙Ｆ○
　　　　　　　　丙Ｕ○○
　　　　　　　　丁Ｚ○
　　　　　　　　甲ｒ○
　　　　　　　　甲ｓ○○
　　　　　　　　丙ｚ○○
　　　　　　　　戊戌○
　　　　　　　　ｃ○○
　　　　　　　　戊ｎ○
　　　　　　　　丙玄○
　　　　　　　　乙ｑ○
　　　　　　　　丙ｒ○
　　　　　　　　乙丁○
　　　　　　　　甲丁○
　　　　　　　　ｐ○○
　　　　　　　　ｋ○○
　　　　　　　　丁Ｆ○
　　　　　　　　乙巳○
　　　　　　　　乙午○
　　　　　　　　甲ｇ○
　　　　　　　　丙ｗ○
　　　　　　　　戊Ｅ○
　　　　　　　　戊Ｃ○
　　　　　　　　戊Ｆ○
　　　　　　　　丙寅○
　　　　　　　　丙宇○
　　　　　　　　乙庚○
　　　　　　　　丁ｊ○
　　　　　　　　甲ｑ○
　　　　　　　　甲Ｃ○
　　　　　　　　丙ｕ○
　　　　　　　　丙Ｄ○
　　　　　　　　戊ｐ○○
　　　　　　　　丙Ａ○○
　　　　　　　　戊Ｔ○
　　　　　　　　Ｓ○○
　　　　　　　　甲戊○
　　　　　　　　丁宇○
　　　　　　　　丁亥○
　　　　　　　　丁ｔ○
　　　　　　　　丁癸○
　　　　　　　　丁Ｇ○
　　　　　　　　戊庚○
　　　　　　　　甲Ｌ○○
　　　　　　　　丁ｌ○
　　　　　　　　丁ｎ○
　　　　　　　　丁ｍ○
　　　　　　　　戊地○
　　　　　　　　戊天○
　　　　　　　　戊宇○
　　　　　　　　戊亥○
　　　　　　　　丁Ｔ○
　　　　　　　　丁Ｐ○
　　　　　　　　丁Ｎ○
　　　　　　　　丁Ｏ○
　　　　　　　　丁Ｑ○
　　　　　　　　乙己○
　　　　　　　　丁ｒ○
　　　　　　　　戊ｑ○
　　　　　　　　乙ｉ○○
　　　　　　　　戊ｃ○○
　　　　　　　　ｂ○○
　　　　　　　　地○○
　　　　　　　　乙ｐ○
　　　　　　　　乙ｏ○
　　　　　　　　乙玄○
　　　　　　　　甲巳○
　　　　　　　　丁ｕ○
　　　　　　　　乙ｍ○
　　　　　　　　乙ｋ○
　　　　　　　　乙ｊ○
　　　　　　　　乙ｈ○○
　　　　　　　　乙ｎ○
　　　　　　　　乙ｌ○○
　　　　　　　　乙丑○
　　　　　　　　乙酉○
　　　　　　　　乙子○
　　　　　　　　乙Ｊ○
　　　　　　　　乙戌○
　　　　　　　　乙Ｅ○○
　　　　　　　　乙癸○
　　　　　　　　乙寅○
　　　　　　　　乙壬○
　　　　　　　　丙ｅ○
　　　　　　　　丁○○
　　　　　　　　丁Ｃ○
　　　　　　　　甲ｄ○
　　　　　　　　戊Ｙ○
　　　　　　　　Ｘ○○
　　　　　　　　丁ｋ○
　　　　　　　　Ｚ○○
　　　　　　　　Ｔ○○
　　　　　　　　丁Ｊ○
　　　　　　　　Ｕ○○
　　　　　　　　丙Ｂ○
　　　　　　　　乙未○
　　　　　　　　乙申○
　　　　　　　　宇○○
　　　　　　　　丁ｅ○
　　　　　　　　Ｏ○○
　　　　　　　　丙ｃ○
　　　　　　　　乙ｓ○
　　　　　　　　戊甲○○
　　　　　　　　甲ｗ
　　　　　　　　戊未○
　　　　　　　　丙庚○
　　　　　　　　甲Ｘ○
　　　　　　　　丁Ｌ○○
　　　　　　　　乙Ｓ○○
　　　　　　　　乙Ｖ○
　　　　　　　　乙Ｕ○
　　　　　　　　乙Ｍ○
　　　　　　　　戊Ｏ○
　　　　　　　　戊Ｑ○
　　　　　　　　戊Ｐ○
　　　　　　　　戊Ｖ○
　　　　　　　　玄○○○
　　　　　　　　Ｆ○○
　　　　　　　　Ｇ○○
　　　　　　　　丙未○
　　　　　　　　丙巳○
　　　　　　　　丙辰○
　　　　　　　　甲ｂ○
　　　　　　　　丁ｗ○
　　　　　　　　戊丁○
　　　　　　　　甲癸○
　　訴訟代理人　丁乙○
　　相　對　人　中興商業銀行股份有限公司
　　法定代理人　潘隆政
右當事人間聲請重整事件及緊急處分，本院裁定如左：
    主      文
聲請均駁回。
程序費用由聲請人負擔。
    理      由
一、本件聲請意旨略以：
（一）、中興商業銀行股份有限公司（下稱中興銀行），設立於民國八十一年二月十
        一日，目前實收資本額為新台幣（下同）三十七億一千五百萬元，已發行股
        份總數為三億七千一百五十萬股，公司設於高雄市苓雅區○○○路三十號一
        至七樓及地下一、二樓，現登記代表人為張平沼，並經財政部證期會核准公
        開發行股票之公司。中興銀行前經財政部指定中央存款保險股份有限公司（
        下稱中央存款保險公司）為中興銀行之接管人，且以接管小組召集人潘隆政
        為中興銀行之法定代理人，故聲請人以潘隆政為相對人之法定代理人而提出
        本件聲請。
（二）、中興銀行所營事業為：收受支票存款、收受活期存款、收受定期存款、辦理
        短期及中期放款、辦理票據貼現、投資公債、短期票券、公司債券及金融債
        券、辦理國內外匯兌、辦理商業匯票之承兌、簽發國內外信用狀、辦理國內
        外保證業務、代理收付款項、代銷公債、國庫券、公司債券及公司股票、辦
        理信用卡業務、辦理與前列各款業務有關之倉庫、保管及代理服務業務、經
        中央主管機關核准設立儲蓄部辦理儲蓄業務、經中央主管機關核准設立信託
        部辦理信託業務、經中央主管機關核准設立國外部辦理外匯業務、經中央主
        管機關核准辦理之其他有關業務。且依中興銀行設有雙和分公司等四十五家
        分公司。
（三）、中興銀行自八十九年四月底發生台鳳集團等授信弊案以來，信譽受損，使市
        場及存款人對該行缺乏信心，致引起嚴重擠兌，存款大量流失，造成流動性
        嚴重不足等問題，至九十年十月十八日止之資金來源由金融同業支應者仍高
        達八百餘億元，顯見銀行因信用嚴重受損，流動性嚴重不足而有停業之虞，
        即中興銀行九十年九月三十日資產負債表所示，中興銀行於九十年九月三十
        日之流動負債為三百十億一千九百三十四萬九千元，而其得用以清償前述流
        動負債之流動資產僅有二百八十四億二千七百二十八萬四千元，兩者之差額
        達二十五億九千二百零六萬五千元，其流動性嚴重不足而有停業之虞，且財
        政部九十年十月五日台財融（二）○九○二○○○二六九號函亦承認中興銀
        行「流動性不足」。
（四）、對於公司重整之具體意見：
        １、中興銀行雖因前揭因素影響，致公司流動資金不足有停業之虞，惟中興
            銀行各分行營業據點打下之基礎，仍有繼續經營之價值，如能協調原股
            東進行更大幅度減資，並改變過去一年多來只求回收放款之消極策略，
            將有助於引進有志於銀行經營之新投資人認購增資股份，使中興銀行重
            建更生。
        ２、惟前述方案之進行，涉及公司、股東、債權人間權利義務之調整，故又
            賴法院裁定准予重整，使各關係人依重整程序進行協議，克服流動資金
            不足之問題，並有賴法院先為緊急處分，如此方能使財務改善計畫，不
            因中興銀行營業及資產遭拍賣而停滯。
        ３、中興銀行雖受台鳳事件影響致流動資金不足，但在全國有四十五家分行
            之營業據點、均有相當深厚之業務基礎，仍有繼續經營價值，此正如當
            年十信事件發生後，雖發生短期流動資金不足之問題，但實際上合作金
            庫概括承受十信後，原十信各分行為合作金庫增加為數甚多之盈餘。
        ４、中央存款保險公司監管、接管中興銀行後，經營政策略保守，只求避免
            行政責任發生，對正常之放款案亦加以回收，致公司業務是大幅萎縮，
            營收減少，但固定開銷不變，公司難免虧損，是中興銀行應改變此段期
            間消極回收放款之經營策略。
        ５、為引進新投資人，中興銀行應以特別股之方式辦理增資，藉由特別股權
            利之特殊安排引進新投資人，而非如前次中央存款保險公司監管人主導
            之增資以發行普通股增資，其權利義務與原股東相同，新投資者意願自
            然較低。
        ６、支援中興銀行資金之各銀行得依修正公司法之規定，以「以債作股」之
            方式入股中興銀行，即可為中興銀行提供繼續經營之穩定資金。修正公
            司法第一百五十六條第五項規定：「股東之出資除現金外得以對公司之
            貨幣債權，或公司所需之技術、商譽抵充之」，先前財政部協調以設定
            存款於中興銀行或其他方式支援中興銀行資金之各銀行即可以債作股之
            方式入股中興銀行。
（五）、按銀行經主管機關勒令停業進行清理時，第三人對該銀行之債權，除依訴訟
        程序確定其權利者外，非依前條第一項規定之清理程序，不得行使，又銀行
        清理期間，其重整、破產、和解、強制執行等程序當然停止，八十九年十一
        月修正銀行法第六十二條之七定有明文，是依銀行法之規定除非主管機關勒
        令銀行停業進行清理，否則公司重整法制於銀行仍有適用。本件主管機關財
        政部並未勒令中興銀行停業，進行清理，依修正銀行法第六十二條之七反面
        解釋，自未排除銀行股東依公司重整法制聲請法院裁定准予重整，圖公司重
        建更生之救濟途徑，為此聲請法院裁定准予中興銀行重整，俾公司繼續經營
        ，以維護股東、債權人及公司員工之權益等語，並提出持股比例證明、公告
        登報、資產負債表、公司基本資料查詢、財政部台財融（二）字第○九○二
        ○○○二六九號函、股東常會會議事手冊等件為證。
（六）、另如於重整裁定前任令債權人依取得執行名義先後對中興銀行財產進行強制
        執行，查封、拍賣公司資產，將使重整目的無法達成，又中央存款保險公司
        業於九十年十二月二十七日公告標售中興銀行全部營業及資產負債，並訂九
        十一年二月五日開標，如中興銀行全部營業及資產遭標售，公司重整目的即
        不可能達到，故本件有聲請為下列處急處分之必要：
        １、於裁定送達之日起九十日內，中興銀行之財產，除營業行為外，不得處
            分：銀行於正常營業活動中，固有處分財產之必要（例如：存款戶定期
            存款到期，銀行將現金返還存款人），惟如准許銀行為正常營業以外之
            處分財產行為，例如，將中興銀行全部或一部營業或資產讓與他人，將
            使重整目的無法達成，故有聲請保全必要。
　　　　２、於裁定公告之日起九十日內中興銀行，對於所負債務不得履行及中興銀
　　　　　　行之債權人對於中興銀行之債權亦不得行使，惟繼續營業所必要之履
　　　　　約行為、支付繼續營業所必要之費用、及員工資遣費、退休金之給付，
　　　　　不在此限：蓋公司重整制度既以公司企業之維持與更生為目的，故如禁
　　　　　止中興銀行對一切債務均不得履行，包括為繼續營業所必要之履行債務
　　　　　為清償、或禁止中興銀行接受新存款、放款契約，或禁止其支付繼續營
　　　　　業所必要之費用，均將造成營業停頓，而停業期間所衍生中興銀行對交
　　　　　易相對人之違約情事或中興銀行無法接受新契約致客戶流失，均將使中
　　　　　興銀行日後恢復營業有所困難，而停業期間公司喪失收入，任令資產、
　　　　　人力閒置，將使財務週轉益形困難，顯非公司設立重整制度之本意。又
　　　　　退休金與資遣費為退休、資遣員工生存之所需，且如不支付則有違勞動
　　　　　基準法第七十八條規定，須負刑事責任，為維持退休、資遣員工生活，
　　　　　並恪遵國家法制，請准許中興銀行於緊急分期間繼續履行勞動基準法所
　　　　　定退休金及資遣費給付義務。
　　　　３、於裁定送達之日起九十日內，以中興銀行為債務人之破產、和解或強制
　　　　　　執行程序應中止。
        ４、於本裁定公告之日起九十日內，中興銀行記名式股票禁止轉讓：為防止
            股票價格因聲請重整而跌落，以保持公司現況；且按公司法第一百九十
            七第一項規定，董事經選任後，應向主管機關申報其選任當時所持有之
            公司股份數額，在任期中不得轉讓其二分之一以上，超過二分之一時，
            其董事當然解任，若中興銀行董監事處分原持有股份數超過半數，將致
            中興銀行董監事依上開公司法而當然解任，公司群龍無首，而因此取得
            股份之新股東，更難以在短期內形成共識，則重整程序恐難於進行。基
            於上述理由，為此聲請為前揭緊急處分。
二、按公開發行股票或公司債之公司，因財務困難，暫停營業或有停業之虞，而有重
    建更生之可能者，得由公司或左列利害關係人之一向法院聲請重整：（一）繼續
    六個月以上持有已發行股份總數百分之十以上股份之股東。（二）相當於公司已
    發行股份總數金額百分之十以上之公司債權人。公司為前項聲請，應經董事會以
    董事三分之二以上之出席及出席董事過半數同意之決議行之，公司法第二百八十
    二條第一項定有明文。本件聲請人丁乙○等四百七十九人為繼續六個月以上持有
    中興銀行之股份總數為五千二百四十六萬三千零一十五股占已發行股份總數三億
    七千一百五十萬股之百分之十四點一二，此有持股證明可憑，聲請人提出本件聲
    請合於公司法第二百八十二條第一項第一款之規定，合先敘明。
三、次按公開發行股票或公司債之公司，在本質上因其公司之資本係透過公開發行股
    票或公司債之方式所獲得，且其營業規模一般均較為龐大，在經濟體系上亦常因
    其營業銷售範圍而與投資大眾及社會總體利益有一定程度之關連，則此類公司若
    僅一時之財務困難致暫時停業或有停業之虞，尚非全無重建更生之可能，而不給
    予挽救並任其破產到閉，則不僅該公司經營者及員工受到損害，對投資大眾而言
    亦受不利益，更將連帶影響與該公司往來之各上下游行業，進而造成連鎖不利之
    後果，當非社會及整體經濟所樂見，故如對尚有重建更生可能之公司經由公司重
    整之程序，在相關人員及法令監督下，恢復正常營運，以使公司免於倒閉並再生
    ，並藉以保護債權人、股東及員工權益，維繫社會安全，促進經濟之穩定及進步
    ，當屬具體可行之方案，故依公司之業務及財務狀況評估後，認尚具有重建更生
    之可能者，法院於徵詢主管機關、中央金融主管機關及證券管理機關、目的事業
    中央主管機關及其他有關機關團體之意見後，即得准予重整，以使公司不致因一
    時發生財務困難，而陷於破產停業之境地，並藉由重整之程序以恢復公司正常營
    運之目的。反之，若該公司之營業狀況，依業務及財務狀況加以評估，已無重建
    更生之可能者，並避免公司藉由重整程序延宕債權人實現其債權，則不應准許重
    整。
四、經查：本件聲請人聲請重整，經本院徵詢財政部、中央存款保險公司、財政部證
    券暨期貨管理委員會之意見：
（一）、財政部九十一年二月二十二日以台財融（二）字第○九一○○○五七六六號
        函覆稱：
   １、問題金融機構之處理有別於一般公司，其涉及存款人、債權人及股東之權利
       ，如依一般公司重整程序處理，將引發存款人恐慌擠兌，造成銀行流動性問
       題，進而引發系統性風險及金融秩序之穩定。爰銀行法第六十二條及第六十
       二條之二等條文即考量銀行業務之特性，賦予主管機關以公權力強制介入銀
       行之經營權，以加強有效處理問題金融機構。銀行法第六十二條之二係參考
       公司法第二百九十三條有關公司重整之規定，而規定銀行經主管機關派員接
       管者，其經營權及財產之管理處分權均由接管人行使之。爰自銀行受接管之
       日起，其私法上職權，已因公權力之介入而變更。
   ２、銀行法第六十二條之二規定：「銀行經主管機關派員接管者，銀行之經營權
       及財產之管理處分權均由接管人行使之。銀行負責人或職員於接管處分書送
       達銀行時，應將銀行業務、財務有關一切帳冊、文件、印章及財產等列表移
       交予接管人，‧‧‧」，由前揭規定觀之，銀行法第六十二條之二規定，已
       擷取公司法第二百九十三條有關重整裁定效力之規定，其效力相當於法院對
       一般公司為重整裁定之效力。就金融機構言，銀行法為特別法，優先適用於
       公司法，爰銀行自接管之日起，已排除公司法重整程序之適用。
   ３、另銀行法第六十二條之一規定，銀行經主管機關派員接管時，主管機關對銀
       行及其負責人或有違法嫌疑之職員，得通知有關機關或機構禁止其財產為移
       轉、交付或設定其他項權利，並得函請入出境許可之機關限制其出境，其效
       力亦相當於公司法上重整裁定前之緊急處分。
   ４、就法理上言，問題金融機構之處理係權衡社會法益重於個人法益，並防止金
       融風暴造成連鎖反應，以避免緊急危難及維持社會秩序之考量，爰透過法律
       明定中央主管機關得對問題金融機構，施以不同之處置，必要時更以挹注公
       共資金填補問題金融機構資產負債缺口方式，以迅速有效平息銀行危機。爰
       銀行於受主管機關接管處分，經營權及財產之管理處分權均由接管人行使後
       ，倘銀行（公司）或利害關係人復得依公司法向法院聲請重整，將阻斷以公
       權力處理問題金融機構之機制，與銀行法以特別程序處理問題金融機構，以
       維公益之目的未合。且就銀行法第六十二條賦予主管機關之緊急處分權及其
       與司法權限之劃分，參酌美國法令section 1821. Insurance Funds (j)：
       任何法院均不得採行限制或影響接管人執行權力或職務有關之措施。
   ５、另依公司法第二百八十二條規定，公司重整之目的係為使公司重建更生，惟
       查該行簽證會計師依一般公認會計原則查核簽證結果，截至九十年九月底止
       ，該行累積虧損達一二四‧九四億元，淨值為負九五‧二八億元，資本嚴重
       不足，該行依法應完成辦理減資及增資程序，然九十年度股東會所決議辦理
       現金增資一百五十億元，至九十年十月二十三日繳款截止日止，該行原股東
       及員工仍無法全數參與增資繳款，且亦無特定人參與認購，致現金增資無法
       完成，行政院金融重建基金管理委員會爰決議依「行政院金融重建基金設置
       及管理條例」第五條、第十條、第十六條規定，將該行納入重建基金處理之
       對象。鑒於該行股東均不願再對該行增加資本之投入，以該行九十年十二月
       底自結累積虧損為一九六‧九八億元，淨值為負一六四‧五億元之情況下，
　　　 根本無法透過重整達到重建更生之目的，故本案重整從實務面觀察亦無實益
       。
（二）、中央存款保險公司九十一年二月二十二日以存保稽字第九一○○二○三四一
        號函覆，並檢附資誠會計師事務所九十年二月十九日（九○）綜第八○二二
        號函、中興銀行簡要財務狀況月報表、資產負債表等資料稱：
    １、中興銀行在國內外經濟情勢不佳及八十九年四月爆發台鳳弊案影響下，進行
        全面資產評估，提列各項評價準備，導致營業發生虧損，為積極改善經營結
        果及財務結構，原於九十年六月二十二日九十年股東會議決議減資再增資。
        希望在辦理現金增資一百五十億元後可重新發揮經營績效，惟至現金增資繳
        款截止日（九十年十月二十三日）止，原股東及員工仍無法全數參與增資繳
        款，且亦無特定人參與認購，致現金增資無法如期完成，財政部證券暨期貨
        管理委員會爰於九十年十一月五日以（九○）台財證（一）字第一六七八六
        五號函撤銷現金增金案。由於現金增資案失敗，致減資後股本變為三、七一
        五、○○○千元，資本額及九十年十一月三十日之資本比率（為負百分之零
        點二五）均已不符合銀行法規定，致資本比率相關之業務已無法正常經營及
        拓展。
    ２、國內外經濟受美國九一一事件影響，景氣復甦困難致逾期放款逐漸增加，截
        至九十年九月三十日股東權益已為負數，奉台灣證券交易所股份有限公司函
        示依規定於九十一年一月十七日終止上市。行政院金融重建基金亦於九十年
        十月十八日議決將中興銀行納為處理對象，財政部因中興銀行有不能支付並
        損及存款人利益之虞，遂於九十年十月二十五日以台財融（二）字第○九○
        二○○○二六七號函依銀行法第六十二條規定指定中央存款保險公司為接管
        人，接管期間為訂為五個月，接管期間股東會、董事及監察人職權由接管人
        行使，截至九十年十二月三十一日中興銀行自行結算股東權益為負一百六十
        五億元，雖中央存款保險公司自監（接）管以來積極尋求新經營團隊，及金
        融重建基金納入處理對象後先於九十一年一月間以公開標售方式處理，惟受
        限於目前國內金融業因逾放問題普遍嚴重，及中興銀行逾放比率偏高，授信
        品質惡化及經營前景無法樂觀預估，而乏人問津。
    ３、中興銀行雖欲履行各項改造計劃，卻因現金增資不成，致營運資金及營運無
        以為繼，另為彌補鉅額流動性資金缺口，被迫以較高利率吸引存款，復又受
        限於財政部規限制新增無擔保授信業務致無法拓展獲利較佳放款，客源紛紛
        流失，在業務發展受限情況下，即使未考慮高逾放並提存呆帳準備，每月仍
        產生平均虧損約為一點五億元，在此種經營環境下，則經營愈久，公司資產
        將益形減少，且目前國內銀行據點過多，競爭激烈，在當前國內外經濟復甦
        力道薄弱，再加上資產管理公司陸續成立，同業以低價自行拍賣擔保品，皆
        使中興銀行預計損失更加嚴重，已無繼續經營能力與價值。歷經中央存款保
        險公司接管、監管一年多以來，中興銀行雖厲行風險控管，成立區域中心制
        以提昇作業及人力運用效率，並在財政部協助下積尋找新經營團隊以挹注營
        運資金，企圖浴火重生。然而，現金增資因故無法如期完成，逾期放款又在
        大環境影響下陸續浮現，無法短期內解決，使其營運更加惡化。且即使主管
        機關協助及金融重建基金彌補缺口誘因下，尚無法以標售方式及吸引同業併
        購，若任其重整，不僅資金來源更堪慮，流動性危機勢必重演，恐加速其營
        運進一步惡化，且將擴大政府動用金融重建基金彌補虧損之缺口，故實無重
        整之可行性。
（三）、財政部證券暨期貨管理委員會（下稱證期會）九十一年三月四日以（九一）
        台財證（一）證（一）字第一○六八七六號函覆，並檢附中興銀行八十五至
        八十九年度經會計師簽證之資產負債表、損益表、重要財務比率分析、會計
        師查核報告等件資料稱：
　　１、中興銀行近三年來財務、業務資料分述如下：
　　（１）、中興銀行八十九年二月間向本會申報盈餘轉增資發行普通股六四、八二
　　　　　　七、三六九股乙案，因該次增加發行股數未達章程修正後增加股份總數
　　　　　　之四分之一，違反公司法第二百七十八條第二項規定，全案經證期會退
　　　　　　回。
　　（２）、中興銀行於八十九年四月間爆發對台鳳股份有限公司等違規貸放案，經
　　　　　　財政部依銀行法第六十二條暨金融機構監管辦法規定，停止該公司董事
            及監察人職權由中央存款保險公司於八十九年四月二十八日進駐監管暫
            定六個月，必時得延長或縮短之，監管期間董事及監察人相關職權由監
            管人行使之，監管人並得為金融機構監管辦法所規定之行為，另為穩定
            該公司之經營，財政部分別於八十九年十月二十四日、九十年四月二十
            六日以台財融（二）字第00000000號及台財融（二）第九○七
            三七五二○號函，指定中央存款保險公司監管期限延長六個月，監管期
            間公司董事及監察人職權仍予以停止，相關職權由監管人行使之。
　　（３）、中興銀行於九十年六月間向本會申請辦理減資一百一十三億六千一百一
            十三萬二千二百九十元暨現金增一百五十億元，惟現金增資乙節，未能
            於法定期間莫集完成，業經證期會撤銷在案。
　　（４）、九十年十月二十五日財政部指定中央存款保險公司接管該銀行，接管期
            限為五個月，接管期間停止該股東會、董事及監察人職權，相關職權由
            接管人行使之。
　　（５）、中興銀行公告並經會計師核閱之九十年度第三季財務報表淨值已為負數
　　　　　　，業經臺灣證券交易所股份有限公司於九十一年一月十七日起終止其有
　　　　　　價證券上市買賣。
　　（６）、中興銀行由中央存款保險公司依行政院金融重建基金設置及管理條例辦
            理，進行股份標售，惟已流標，金融重建基金刻正請中央存款保險公司
            洽特定人辦理比、議價中。
　　２、對於中興銀行重整計畫之意見：
　　（１）、中興銀行為金融業，由目的事業主管機關依銀法規定監督管理，該公司
　　　　　　是否適合重整，建參酌財政部金融局之意見。
　　（２）、中興銀行八十八、八十九及九十年度上半年度之財務報告，經會計師出
            具修正式無保留意見之查核報告，惟公司資財、設備、負債、損益、其
            他財務狀況、所營事業之業務狀況及營業狀況等，依合理財務費用負擔
            標準，有無重整價值，建議另請依公司法第二百八十五條選任檢查人調
            查。
六、本院綜合上開主管機關等之意見，聲請人公司是否有重建更生之可能，是否應予
    准許重整，本院分述意見如左：
（一）、按總統於九十年十一月十二日公布修正之公司法第二百八十五條之一第三項
        第二款規定，「依公司業務及財務狀況無重建更生之可能者。」，法院應裁
        定駁回重整之聲請。
（二）、銀行為服務業，基於其業務性質之特殊性考量，若其業務或財務狀況惡化、
        經營不善，所造成之影響除如前揭所述之外，尚會波及存款大眾之權益、金
        融秩序之安定等，基於公益之目的考量，故銀行法第六十二條第一、二、三
        項特別規定銀行因業務或財務狀況顯著惡化，不能支付其債務或有損及存款
        人利益之虞時，中央主管機關得勒令停業並限期清理、停止其一部業務、派
        員監管或接管、或為其他必要之處置，並得洽請有關機關限制其負責人出境
        。中央主管機關於派員監管或接管時，得停止其股東會、董事或監察人全部
        或部分職權。前二項監管或接管辦法由中央主管機關定之。賦予主管機關以
        公權力強制介入銀行之經營，視情節輕重而為適當處置，以加速有效處理問
        題金融機構。且銀行法第六十二條之二係參考公司法第二百九十三條有關公
        司重整之規定，規定銀行經主管機關派員接管者，其經營權及管理處分權均
        由接管人行使之。就監管或接管之目的係在使銀行業務或財務狀況顯著惡化
        ，不能支付債務或有損及存款人利益之虞時，藉由主管機關以行政監督權之
        方式指派專業機構人士，監管或接管銀行，藉以穩健銀行之繼營、並維持金
        融秩序、保障投資人及存款人之權益，而公司法上重整制度係藉由司法權監
        督選派專業人士擔任重整人進行重整程序，進而改善銀行或公司之業務、財
        務狀況，使其得以恢復且繼續正常營運。雖前者係藉由行政權監督，而後者
        係藉由司法權監督，惟兩者均係籍由公權力監督，指派專業機構或人士管理
        及監督銀行，並停止股東會、董事或監察人全部或部分職權，況且，不論重
        整、或監管、或接管，銀行之經營權及財產管理處分權均由重整人、或監管
        人、或接管人行使，復有關銀行業務、財務有關一切帳冊均須移交給重整人
        、或接管人，銀行負責人或職員對於重整人或接管人就有關事項之詢問，均
        不得拒絕答覆或虛偽陳述，使重整人或接管人順利進行接管或重整之運作，
        進而使銀行得以有起死回生之機會，改善財務、業務狀況、恢復繼續正常營
        運狀況之可能，兩者之目的既有相同之處，而銀行法為公司法之特別法，對
        於有財務困難，有停業或有停業之虞之銀行，如中央主管機關已定監管人或
        接管人時，實已進行與重整目的相同，但程序不同之運作，均係期能改善銀
        行財務、業務狀況，恢復正常營運，保障債權人、投資人、存款人之權益而
        設。
（二）、又有關監管或接管辦法由中央主管機關定之，且接管人對受接管銀行為下列
        處置時，應研擬具體方案，報經主管機關核准：（一）委託其他銀行、金融
        機構或中央存款保險公司經營全部或部分業務；（二）增資、減資或減資後
        再增資；（三）讓與全部或部分營業及資產負債；（四）與其他銀行合併；
        （五）其他經主管機關指定之重要事項，銀行法第六十二條第三項、第六十
        二條之三定有明文。復金融機構監管接管辦法第十三條亦規定，接管人對受
        接管金融機構為下列處置時，應研擬具體方案，報經財政部核准：（一）委
        託其他銀行、金融機構或中央存款保險公司經營全部或部分業務；（二）增
        資、減資或減資後再增資；（三）讓與全部或部分營業及資產負債；（四）
        與其他銀行合併；（五）營業行為以外之財產處分；（六）重大權利之拋棄
        、讓與或重大義務之承諾；（七）重要人事之任免。（八）其他經財政部指
        定之重要事項。再者，為處理經營不善之金融機構，以穩定金融信用秩序，
        改善金融體質，健全金融環境，特制定行政院金融重建基金設置及管理條例
        ，設置行政院金融重建基金（下稱重建基金），且重建基金得委託中央存款
        保險公司依下列方式處理經營不善金融機構：（一）賠付金融機構負債，並
        承受金融機構資產；（二）賠付負債超過資產之差額；（三）以特別股方式
        入股金融機構。且重建基金承受經營不善金融機構之資產予以標售、拍賣或
        其他方式處分後所得之之價金，應列入重建基金，於九十年七月九日公布之
        行政院金融重建基金設置及管理條例第一條、第十條第一項、第十二條分別
        定有明文。復存款保險條例第十七條之一規定，中央存款保險公司依行政院
        金融重建基金設置及管理條例第十條辦理時，得接受行政院金融重建基金之
        委託，配合處理要保機構負債及資產之善後處理。就法理上而言，問題金融
        機構之處理係權衡社會法益之保護重於個人法益，並防止金融風暴造成連鎖
        反應，以避免緊急危難及維持社會秩序之考量，爰透過法律明定中央主管機
        關得對問題金融機構，施以不同之處置，必要時更以挹注公共資金填補問題
        金融機構資產負債缺口方式，以迅速有效平息銀行危機。爰銀行於受主管機
        關接管處分，經營權及財產之管理處分權均由接管人行使後，如法院另依銀
        行或利害關係人之裁定准予重整，將阻斷以公權力處理問題金融機構之機制
        ，與銀行法以特別程序處理問題金融機構，以維護公益之目的未合。故美國
        法上有明文規定任何法院均不得採行限制或影響接管人執行權力或職務有關
        之措施（section 1821. Insurance Funds）。
（三）、中興銀行曾由財政部指派中央存款保險公司監管小組進駐監管後，嗣再依銀
        行法第六十二條、金融機構監管接管辦法等規定指派中央存款保險公司為接
        管人，自九十年十月二十五日起接管中興銀行，接管期限訂為五個月，必要
        時得延長或縮短之，接管期間停止該行股東會、董事及監察人職權，相關職
        權由接管人行使之，接管人並得為銀行法第六十二條之二、第六十二之三及
        金融機構監管接管辦法所規定之行為，此有財政部九十年十月二十五日台財
        融（二）字第○九○二○○○二六八號函在卷可參。其主要理由為中興銀行
        自八十九年四月底發生台鳳公司等授信弊案以來，信用受損，使市場及存款
        人對該行經營及管理階層缺乏信心，致引起嚴重擠兌，存款大量流失，造成
        流動性嚴重不足等問題，此期間該流動性因在中央存款保險公司監管下，方
        獲得同業支援，截至九十年十月十八日止該行資金來源由金融同業支應者仍
        高達八百餘億元，顯見該行因信用嚴重受損，流動性嚴重不足，且依財政部
        對該行受監管前之金融檢查結果顯示，該行過去持續對逾期戶以新還舊或以
        增加借款金額供其繳交利息等方式，掩飾台鳳集團關係戶無力償還本繳息之
        事實，除對台鳳集團授信有此情形外，對其他之授信亦未依規定誠實評估不
        良資產及申報逾期放款，而中央存款保險公司監管小組進駐監管後，該監管
        前對集團戶之不良授信陸續浮現，逾期放款（含催收款）金額從八十九年四
        月底列報之一一八億元增加至九十年九月底之七三五億元，同期間應予評估
        戶亦由三○三億元增加至八○三億元，顯見該行董事及監察人未善盡經營職
        責，有效健全經營該行業務。又該行簽證會計師依一般公認會計原則查核簽
        證結果，截至九十年六月底止，累積虧損達一三七億餘元，資本嚴重不足，
        自有資本與風險性資產比率為負百分之零點二三，該行依法應完成辦理減資
        及增資程序，九十年度股東會所決議辦理現金增資一百五十億元，至九十年
        十月二十三日繳款截止日該原股東及員工仍無法全數參與增資繳款，且亦無
        特定人參與認購，該行現金增資既確定無法完成，該資本額已不符銀行法規
        定，中興銀行業務、財務狀況顯著惡化，有不能支付債務並有損及存款人利
        益之虞，為維護金融秩序、保障存款人權益，故財政部業已指定中央存款保
        險公司為接管人，自九十年十月二十五日起接管中興銀行，接管期限訂為五
        個月，必要時得延長或縮短之，接管期間停止中興銀行股東會、董事及監察
        人職權，相關職權由接管人行使之，此有財政部九十年十月二十五日台財融
        （二）字第○九○二○○○二六九號函附卷可稽。由此可知，中興銀行曾由
        主管機關即財政部依據銀行法第六十二條第一項及金融機構監管接管辦法指
        派中央存款保險公司監管小組監管，嗣因中興銀行業務、財務狀況顯著惡化
        ，有不能支付債務並有損及存款人利益之虞，財政部遂依銀行法第六十二條
        及第六十二條之二、金融機構監管接管辦法等相關規定，指定中央存款保險
        公司為接管人進行接管程序，而接管人即中央存款保險公司依據銀行法、金
        融機構監管接管辦法、行政院重建基金設置及管理條例、存款保險條例執行
        接管之必要程序及處置。復接管人中央存款保險公司已依據行政院金融重建
        基金設置及管理條例第十條及存款保險條例第十七條之一規定暨行政院金融
        重建基金管理委員第十次會議決議辦理，受行政院金融重建基金之委託標售
        中興銀行全部營業及資產負債事宜，此有行政院金融重建基金管理委員會第
        十次委員會會議紀錄、中央存款保險公司九十年十二月二十七日（九十）存
        保稽字第九○○○二二○三五號公告登報一份在卷可稽。
（四）、銀行法第六十二條授權銀行之中央主管機關財政部依銀行業務或財務狀況顯
        著惡化，不能支付其債務或有損及存款人利益之虞等情狀，得視情節輕重，
        本其專業性，依其行政裁量權而為最適當之處置，並配合前揭銀行法、金融
        機構接管辦法、存款保險條例、金融機構監管接管辦法、行政院金融重建基
        金設置及管理條例等相關金融法規進行特別處置措施。且前揭銀行法、金融
        機構接管辦法、存款保險條例、金融機構監管接管辦法、行政院金融重建基
        金設置及管理條例等相關金融法規仍係針對於銀行業務特殊性，對於有業務
        或財務狀況顯著惡化，不能支付其債務或有損害存款人之利益之虞、經營不
        善等情狀之銀行，為穩定金融信用秩序、改善金融體質，保護存款人、債權
        人、投資人權益而特別制定的，其目的考量雖較偏向公益，以保障存款人為
        優先，惟均有使具有重建更生可能之銀行，藉由主管機關公權力之介入、監
        督權之行使，改善銀行營業狀況及財務狀況，使其能繼續且恢復正常營運。
        而本件財政部本於主管機關地位，依中興銀行業務、財務狀況顯者惡化、不
        能支付債務或有損及存款人利益之虞等具體情狀進行調查與評估，先為監管
        、嗣改為接管，此乃主管機關基於其行政裁量權而為專業性考量，基於保障
        公司存款人、債權人、股東、投資大眾之權益，進而維持金融秩序而為之處
        置措施，況且監管、接管之目的既與公司法上重整目的如前所述有相同之處
        ，均在改善銀行業務及財務狀況、期能有重建更生之機會、恢復正常營運，
        目前中興銀行已由財政部指派中央存款保險公司接管小組接管中，已依中興
        銀行之營業及財務狀況為評估後為適當處置後，再經行政院金融重建基金決
        定標售中興銀行全部營業及資產負債或由其他金融機構概括承受，實已認無
        重建更生之可能，重整目的勢將無法達成，故無重整之必要。況且，如本院
        另再為裁定准予重整，勢必將使原財政部基於中興銀行具體情況所為之處置
        目的無法達成，拖延其程序進行，反而有害於存款人、債權人、股東、投資
        大眾之權益及金融秩序之維持，故對於主管機關財政部依據銀行法及前揭特
        別法規定根據具體情況所為之專業性處置，應予尊重。
（五）、另本件聲請人主張八十九年十一月修正銀行法第六十二條之七規定，銀行經
        主管機關勒令停業進行清理時，第三人對該銀行之債權，除依訴訟程序確定
        其權利者外，非依前條第一項規定之清理之程序，不得行使；且銀行清理期
        間，其重整、破產、和解、強制執行等程序當然停止，故依該條除非主管機
        關勒令銀行停業進行清理，而財政部並未勒令中興銀行停業，進行清理，則
        依該法條反面解釋，自未排除銀行股東依公司重整法制聲請法院裁定重整等
        語。惟查銀行法於八十九年十一月一日修正，金融機構監管接管辦法、存款
        保險條例也配合修正，及公布行政院金融重建基金設置及管理條例賦予主管
        機關及接管人前揭處置權限，俾使監管、接管程序得以順利進行，依具體狀
        況，選擇最適當之處分，穩定金融信用秩序、改善金融體質、健全金融環境
        ，及保障存款人權益。如前所述，公司法上之重整制度與銀行法及前揭相關
        法規上監管、接管制度有其相類似之目的，故應綜觀銀行法之法規體系及前
        揭相關法規之整體法規範體系及目的性而為解釋，不宜僅從銀行法第六十二
        條之七無明文禁止即認為當然允許。蓋本件財政部雖未勒令中興銀行停業，
        進行清理，惟接管人中央存款保險公司業經中央主管機關財政部核准，且依
        據前揭行政院金融重建基金設置及管理條例第十條規定，已受行政院金融重
        建基金之委託，標售中興銀行全部營業及資產負債，則主管機關財政部業已
        認定該銀行經簽證會計師依一般公認會計原則查核簽證結果，截至九十年九
        月底止，累積虧損達一二四‧九四億元，淨值為負九十五‧二八億元，資本
        嚴重不足，該行依法應完成辦理減資及增資程序，然九十年度股東會所決議
        辦理現金增資一百五十億元，至繳款截止日止，原股東及員工仍無法全數參
        與增資繳款，且亦無特定人參與認購，致現金增資無法完成，業無重建更生
        之可能，而需讓與全部營業及資產負債，由其他金融機構概括承受，且行政
        院金融重建基金已計劃賠付中興銀行負債，並承受金融機構資產及標售處理
        該資產，已無重整之必要。而行政院金融重建基金之來源包含適用加值型及
        非加值型營業稅法第十一項規定之各業之營業稅稅款、調高存款保費費率所
        增加之存款保險費收入、運用本基金處理不善金融機構收入、本基金孳息及
        運用等有關收入、其他經行政院核定之資金來源，故其基金來源甚為廣泛。
        接管人既已受託且公告前揭標售中興銀行全部營業及資產負債、或擬由其他
        銀行概括承受，行政院金融重建基金已啟動全額賠付中興銀行之債務，實已
        類似「清理」程序中，銀行無復業之可能，由其他銀行或金融機構概括承受
        ，並為清償債務之處理程序（參照銀行法第六十二條之五、第六十二條之三
        ），故不能僅從銀行法未明文禁止即認為當然允許，尚須考量基於金融事業
        之經營涉及儲蓄與信用等業務，其利害關係所及，除與一般企業相同即皆涉
        及股東權益、債權人之保護外，更涉及多數存款人之利益與整體金融秩序之
        穩定，為迅速有效平息銀行危機，保障存款大眾之權益穩定金融秩序及健全
        金融秩序而特別制定之金融機構監管接管辦法、存款保險條例、行政院金融
        重建基金設置及管理條例等前揭相關規定及其所賦予主管機關及接管人對問
        題金融機構之前揭處理機制及權限之目的，而綜觀銀行法及上揭相關法條之
        規範體系、法規範目的而為解釋，並參考美國法令section    1821.
        Insurance  funds (j)之規定任何法院均不得採行限制或影響接管人執行權
        力或職務有關之措施，宜類推適用銀行法第六十二條之七第三項規定，不宜
        再裁定重整。況且，本院如再為裁定准予重整，不僅使主管機關基於專業性
        就中興銀行之營業及財務狀況，依前揭銀行法、存款保險條例、行政院金融
        重建基金設置及管理條例、金融機構監管接管辦法等相關特別規定對於中興
        銀行之挽救所為之最適當處分之目的將無法順利達成，反而造成時間效益遲
        延，有害於銀行存款人、債權人、股東之權益、金融秩序之穩定，並導致公
        帑之浪費。
（六）、再者，依中興銀行之營業及財務狀況而言，自八十九年四月底發生台鳳公司
        等授信弊案以來，中興銀行信用受損，使市場及存款人對該行經營及管理階
        層缺乏信心，引發嚴重擠兌，資金大量流失，已危及中興銀行之健全經營，
        財政部於八十九年四月二十八日以台財融第八九七三○八四三號函，依銀行
        法第六十二條、金融機構監管接管辦法，指派中央存款保險公司監管，嗣為
        穩定中興銀行後續經營，分別於八十九年十月二十四日、九十年四月二十六
        日依台財融第00000000號、台財融第九○七三七五二○號函，將監
        管期限予延長六個月。在中央存款保險公司監管下，中興銀行方獲得同業支
        援，截至九十年十月十八日止該行資金來源由金融同業支應者仍高達八百餘
        億元，顯見該行因信用嚴重受損，流動性嚴重不足，且依財政部對該行受監
        管前之金融檢查結果顯示，該行過去持續對逾期戶以新還舊或以增加借款金
        額供其繳交利息等方式，掩飾台鳳集團關係戶無力還本繳息之事實，除對台
        鳳集團授信有此情形外，對其他之授信亦未依規定誠實評估不良資產及申報
        逾期放款，而中央存款保險公司監管小組進駐監管後，該監管前對集團戶之
        不良授信陸續浮現，逾期放款（含催收款）金額從八十九年四月底列報之一
        一八億元增加至九十年九月底之七三五億元，同期間應予評估戶亦由三○三
        億元增加至八○三億元，顯見董事及監察人未善盡經營職責，有效健全經營
        業務。又該行簽證會計師依一般公認會計原則查核簽證結果，截至九十年六
        月底止，累積虧損達一三七億餘元，資本嚴重不足，自有資本與風險性資產
        比率為負百分之零點二三，至九十年九月底止，該累積虧損達一二四‧九四
        億元，淨值為負九五‧二八億元，資本嚴重不足，中興銀行依法應完成辦理
        減資及增資程序，九十年度股東會所決議辦理現金增資一百五十億元，至九
        十年十月二十三日繳款截止日該原股東及員工仍無法全數參與增資繳款，且
        亦無特定人參與認購，該行現金增資既確定無法完成，致減資後股本變為0
        000000千元，資本額及九十年十一月三十日之資本比率為負百分之二
        十五，已不符合銀行法規定，致與資本比率相關之業務已無法正常經營及拓
        展，此有股東會會議事錄、中興銀行九十年十一月一日（九○）興銀會字第
        三九九一號函、財政部證券暨期貨管理委員會函、資誠會計師事務所九十年
        二月十九日（九○）綜字第八○二二號函附卷可稽。
（七）、由於國內外經濟受美國九一一事件影響，景氣復甦困難，致逾期放款逐漸增
        加，截至九十年九月三十日股東權益已為負數，奉臺灣證券交易所股份有限
        公司函示依規定於九十一年一月十七日終止上市。行政院金融重建基金亦於
        九十年十月八日議決將中興銀行列為處理對象，截至九十年十二月三十一日
        中興銀自行結算股東權益為負一六五億元，目前接管人中央存款保險公司已
        依據行政院金融重建基金設置及管理條例第十條及存款保險條例第十七條之
        一規定暨行政院金融重建基金管理委員第十次會議決議辦理，受行政院金融
        重建基金之委託標售中興銀行全部營業及資產負債事宜，此有行政院金融重
        建基金管理委員會第十次委員會會議紀錄、中央存款保險公司九十年十二月
        二十七日（九十）存保稽字第九○○○二二○三五號公告登報一份在卷可稽
        ，惟受限於目前國內金融業因逾放問題日益嚴重，及中興銀行逾放比率過高
        、授信品質惡化及經營前景無法樂觀預估，而乏人問津。
（八）、中興銀行雖欲履行各項改造計畫，卻因現金增資不成，致營運資金及營運無
        以為繼，另為彌補鉅額流動性資金缺口，被迫以較高利率吸引存款，復又受
        限於財政部規定限制新增無擔保授信業務致無法拓展獲利較佳放款，客源紛
        紛流失，在業務發展受限情況下，即使未考慮高逾放並提存呆帳準備，每月
        仍產生平均虧損約為一‧五億元。在此種經營環境下，則經營愈久，公司資
        產將益形減少，且目前國內銀行據點過多，競爭激烈，在當前國內外經濟復
        甦力道薄弱，再加上資產管理公司陸續成立，同業以低價自行拍賣擔保品，
        皆使中興銀行預計損失更加嚴重，已無繼續經營之能力與價值。歷經中央存
        保險公司接管、監管一年多以來，中興銀雖厲行風險控管，成立區域中心制
        以提昇作業及人力運用效率，並在財政部協助下積極尋找新經營團隊以挹注
        營運資金，企圖沿火重生。然而，現金增增因故無法如期完成，逾期放款又
        在大環境影響下陸續浮現，無法於短期內解決，使其營運更加惡化。且即使
        在主管機關協助及金融重建基金彌補缺口誘因下，尚無法以標售方式吸引同
        業併購，若准許其重整，不僅資金來源更加堪慮，流動性危機勢必重演，恐
        加速營運更為惡化，並且將擴大政府動用金融重建基金彌補虧損之缺口，實
        無重整可行性。再者，中興銀行於九十年十二月底累積盈虧損約達負一百九
        十六億九千七百六十二萬五千六百八十七元，業主權益淨值約為負一百六十
        四億五千零四十六萬六千一百八十七元之情況下，此有資產負債表附卷可參
        ，實無法透過重整達到重建更生之目的。
（九）、本件即使裁定重整，依公司法第三百零二條第二項規定，「公司無資本淨值
        時，股東組不得行使表決權」，中興銀行之資本淨值已為負數，此有資產負
        債表在卷可稽，則股東對於重整計劃亦無法表示任何意見，則其欲借重整調
        整與債權人之關係，顯不可期，亦無實益。況且，目前中興銀行之存戶，於
        法律地位上均是中興銀行之債權人，姑且不論關係人會議是否可能順利召集
        ，如前所述金融重建基金之「金額賠付債務」機制已啟動，對存款與非存款
        債權人而言，因在重整程序中，債權人之債權必遭調整打折，而其債權既已
        有金融重建基金之全額保障，渠等也極本無心參與重整意見之表示。易言之
        ，由關係人會議相互協調權衡以擬定計畫，調整債權人與股東權益之目的，
        無法達到且無實益。
（十）、綜上所述，依目前中興銀行因爆發台鳳弊案以來，發生存款人異常提領，資
        金流失嚴重，且已歷經財政部依法指派中央存款保險公司監管、接管，行政
        院金融重建基金等公權力介入，並委託接管人公開標售中興銀行之全部營業
        、全部資產及負債，因其股東權益如前所述已為負數，即使在主管機關協助
        及金融重建基金彌補缺口誘因下，仍受限於中興銀行逾放比率偏高、授信品
        質惡化及經營前景無樂觀預估，無法以標售方式吸引同業併購。況且，截至
        九十年十一月三十日，其資本比率為負百分之○點二五，已不符合銀行法規
        定，又自中興銀行簡要財務狀況月報表觀知，自八十九年四月起至九十年十
        二月止，中興銀行之逾放比率不斷升高、調整後之淨值負數亦愈來愈大，截
        至九十年十二月三十一日止，累積盈虧損高達約負一百九十六億九千萬餘元
        ，業主權益淨值約為負一百六十四億五千萬餘元，並已奉台灣證券交易所股
        份有限公司函示依九十一年一月十七日終止有價證券上市買賣。故依中興銀
        行之營業狀況及財務狀況評估後，認已無重建更生之可能，為保障存款人、
        債權人、股東之權益、及穩定金融秩序，及避免聲請人藉由公司重整程序延
        宕存款人、債權人實現其權利、擴大政府動用金融重建基金彌補虧損缺口及
        穩定金融秩序之維持，本件聲請人聲請重整，核無必要，應予駁回。
七、按法院為公司重整之裁定前，得因公司或利害關係人之聲請或依職權，以裁定為
    左列各款處分：（一）公司財產之保全處分；（二）公司業務之限制；（三）公
    司履行債務及對公司行使債權之限制；（四）公司破產、和解或強制執行等程序
    之停止；（五）公司記名式股票轉讓之禁止；（六）公司負責人，對於公司損害
    賠償責任之查定及其財產之保全處分。前項處分，除法院准予重整外，其期間不
    得超過九十日，公司法第二百八十七條第一項第一至六款、第二項前段分別定有
    明文。蓋公司為重整裁定前，為避免利害關係人在法院尚未為重整准駁前，可能
    為自己之利益，為不利公司重整之行為，為公司為脫產之行為，又法院依法應為
    必要之徵詢及相當之調查，法院倘不及時為各項必要之處分，而聽任利害關係人
    各謀自保，則聲請重整可能之公司，至裁定時，可能因時移勢異失其重整價值，
    而將來重整計畫又須就公司全部財產統籌擬定，此所以公司法第二百八十七條規
    定，法院在裁定重整前，得依聲請或職權為各種必要之保全處分。惟如公司重整
    之聲請已經法院依法為駁回裁定時，則法院已無必要再依公司法第二百八十七條
    規定為各種保全處分，是故聲請人聲請為保全處分，均應併予駁回。
八、依非訟事件法第八條第一項前段，裁定如主文。
中　　　華　　　民　　　國　　九十一　　年　　　三　　　月　　二十  　　日
                              臺灣高雄地方法院民事第二庭
~B審判長法　　　官  吳進寶
~B　　　法　　　官  唐照明
~B　　　法　　　官　陳月雯
右為正本係照原本作成。
如對本裁定抗告須於裁定送達後十日內向本院提出抗告狀。
中　　　華　　　民　　　國　　九十一　　年　　　三　　　月　　二十  　　日
~B　　　法院書記官　陳展榮
